臺灣高等法院臺南分院刑事判決　　　　　　　九十二年度上易字第一一二一號　Ｃ
　　　上　訴　人
　　　即　被　告　甲　○　○
右上訴人因侵占案件，不服臺灣臺南地方法院九十二年度易字第一一四一號中華民國
九十二年十月三十一日第一審判決（起訴案號：臺灣臺南地方法院檢察署九十二年度
偵字第七六０八號、九十二年度營偵字第一０五四號），提起上訴，本院判決如左：
      主      文
原判決撤銷。
甲○○連續意圖為自己不法之所有，而侵占對於業務上所持有之物，處有期徒刑玖月
。
      事      實
一、甲○○自民國九十年十一月二十九日起，受僱於乙○○所經營之統順商行擔任晨
    間羊乳配送員，負責羊乳配送及向客戶收取款項等業務，為從事業務之人，竟基
    於意圖為自己不法所有之概括犯意，於九十年十二月間起至九十一年一月間止，
    連續將如附表一所示，業務上所持有向客戶收取之款項，予以侵占入己，總計侵
    占之應收款項共計新台幣八萬三千四百九十元。
二、案經乙○○告訴及台南縣警察局報告台灣臺南地方法院檢察署檢察官偵查起訴。
      理      由
一、訊據上訴人即被告甲○○於警訊時、偵查時及原審審理時對於右揭犯行均坦承不
    諱，惟於本審審理時辯稱：伊確有挪用上開款項，但伊挪用款項之事實有經黃英
    德之同意，並有簽發本票予告訴人云云。經查：被告甲○○將業務上所持有向客
    戶收取之款項予以侵占入己之事實，業據告訴人乙○○於警訊時、偵查時及本審
    審理時指訴明確（見警卷第三頁及第四頁、九十二年度營偵字第第一０五四號偵
    查卷第十二頁及背面、本院九十三年四月十四日審判筆錄），證人即統順商行經
    理黃英德於偵查中證述稱未同意被告挪用，係被告未依規定每月十日將所收帳款
    繳回公司才發現他挪用等語（見前開偵查卷第十二頁），並有侵占明細表一紙、
    九十年十二月及九十一年一月收款領取證明單二紙、委收（九十年）十一月帳款
    明細一紙、客戶聯絡、訂購登錄單一紙、新高屏動力團隊收費明細表九紙（均為
    影本）在卷可稽，足認告訴人之指訴與事實相符，應堪採信。再者，被告係於其
    侵占之犯行被發覺後，經告訴人同意分期歸還，始自行簽發五張本票予告訴人乙
    情，亦據告訴人乙○○、證人黃英德及被告於偵查時陳稱明確，是被告前開所辯
    ，顯係事後推諉卸責之詞，不足採信。本件事證明確，被告犯行堪以認定。
二、查被告擔任牛奶配送員，負責羊乳配送及向客戶收取款項等業務，其侵占業務上
    所持有之財物，係犯刑法第三百三十六條第二項之業務侵占罪。被告先後多次犯
    行，時間緊接，犯罪構成要件相同，顯均係基於概括之犯意反覆為之，應依連續
    犯之規定論以一罪並加重其刑。
三、公訴意旨另以被告尚涉有侵占附表二之款項，然附表二部分係被告虛偽陳稱客戶
    訂購羊乳，使統順商行陷於錯誤而交付羊乳，事後查知並無此等客戶之情，此據
    告訴人乙○○於本審審理時指訴明確（見本院九十三年四月十四日審判筆錄），
    可知被告此部份犯行尚與侵占罪之構成要件有間，復查無其他積極證據足認被告
    涉有此部分侵占行為，此部份自難以侵占罪論處，惟公訴人認此部分與上開論罪
    科刑之部分為連續犯關係，故不另為無罪之諭知。至是否涉詐欺罪，宜由檢察官
    另為偵查處理。
四、原審予以論罪科刑，固非無見，惟查：(一)原判決認被告未將附表二所示，應配送
    之羊乳，予以侵占，然於事實欄竟仍記載被告侵占附表二所示羊乳，即有未洽。
    被告上訴意旨，否認犯罪，指摘原判決不當，固無可取，惟原判決既有前開可議
    之處，即屬無可維持，應由本院撤銷改判。爰審酌被告之品行、生活狀況、智識
    程度、犯罪動機、目的、手段、侵占之金額，及犯罪後態度等一切情狀，量處如
    主文所示之刑，以資懲儆。
五、被告經合法傳喚，無正當理由不到庭，爰不待其陳述逕行判決。
據上論結，應依刑事訴訟法第三百六十九條第一項前段、第三百六十四條、第二百九
十九條第一項前段、第三百七十一條，刑法第三百三十六條第二項、第五十六條，罰
金罰鍰提高標準條例第一條前段，判決如主文。
本案經檢察官吳萃芳到庭執行職務。
中    華    民    國      九十三      年      四      月    二十八      日
                                  臺灣高等法院臺南分院刑事第三庭
                                      審判長法官  陳    義    仲
                                            法官  宋    明    蒼
                                            法官  楊    子    莊
右正本證明與原本無異。
不得上訴。
                                       法院書記官 王    全    龍
中    華    民    國      九十三      年      四      月     三十       日
附錄法條：
刑法第三百三十六條第二項：對於業務上所持有之物，犯前條第一項之罪者，處六月
                          以上五年以下有期徒刑，得併科三千元以下罰金。
附表一：
┌──┬─────────┬───────┬────────┐
│編號│    侵占項目      │  金額或價額  │    備    註    │
│    │                  │  （新台幣）  │                │
├──┼─────────┼───────┼────────┤
│ 一 │九十年十一月柳營牧│1232元        │                │
│    │場羊乳貨款        │              │                │
├──┼─────────┼───────┼────────┤
│ 二 │九十年十二月高屏羊│56293元       │                │
│    │乳貨款            │              │                │
├──┼─────────┼───────┼────────┤
│ 三 │九十年十二月柳營牧│1276元        │                │
│    │場羊乳貨款        │              │                │
├──┼─────────┼───────┼────────┤
│ 四 │向客戶預收款項    │24150元       │郭心傳：5750元  │
│    │                  │              │黃志明：5750元  │
│    │                  │              │賴小姐：2300元  │
└──┴─────────┴───────┴────────┘
┌──┬─────────┬───────┬────────┐
│    │                  │              │郭明佩：2530元  │
│    │                  │              │陳美嬿：2530元  │
│    │                  │              │蘇水生：5290元  │
├──┼─────────┼───────┼────────┤
│ 五 │向停訂客戶收取款項│539元         │李榮章：56元    │
│    │                  │              │陳聰模：230元   │
│    │                  │              │王先生：253元   │
├──┴─────────┼───────┴────────┤
│    計侵占              │83490元                         │
└────────────┴────────────────┘
附表二
┌──┬─────────┬───────┬────────┐
│編號│     細目         │  金額或價額  │    備  註      │
│    │                  │ （新台幣）   │                │
├──┼─────────┼───────┼────────┤
│ 一 │應配送之牛乳      │870元         │胡漢：325元     │
│    │                  │              │莊明怡：276元   │
│    │      │              │顏宗偉：150元   │
│    │                  │              │洪燕萍：50元    │
│    │                  │              │蕭寶惠：23元    │
│    │                  │              │戴光隆：36元    │
└──┴─────────┴───────┴────────┘
